臺灣臺北地方法院民事判決
110年度簡上字第238號
上  訴  人  許家綸（原名許志光）

訴訟代理人  阮祺祥律師
被  上訴人  王蔡秀英
訴訟代理人  王傳聰  
上列當事人間請求侵權行為損害賠償（交通）事件，上訴人對於
本院民國110 年5 月17日110 年度簡字第62號第一審民事簡易判
決提起上訴，本院合議庭於民國111 年2 月16日言詞辯論終結，
判決如下：
    主      文
上訴駁回。
第二審訴訟費用由上訴人負擔。
    事實及理由
一、被上訴人主張：
　㈠伊於民國108 年1 月11日晚上10時40分許自東往西方向行走
    在臺北市中山區南京東路3 段上，抵達與復興北路交岔路口
    處（下稱系爭路口）橫越行人穿越道之際，適逢上訴人騎乘
    車牌號碼000-000 普通重型機車（下稱系爭機車）沿臺北市
    中山區復興北路由北往南方向行駛而來，本應注意汽車行經
    行人穿越道前，應減速慢行，且遇有行人穿越時，無論有無
    交通指揮人員指揮或號誌指示，均應暫停讓行人先行通過，
    以避免危險或交通事故之發生，復依當時狀況並無不能注意
    之情事，卻未注意，貿然以高於該路段速限50公里之60公里
    時速直行至系爭路口，見到被上訴人穿越行人穿越道而無法
    減速煞停、閃避不及，致系爭機車車頭撞擊至被上訴人（下
    稱系爭車禍），令伊倒地而受有第三頸椎中心脊髓症候群、
    頭部外併顱內出血之傷害（下稱系爭傷勢）。
　㈡被上訴人因系爭車禍住院治療且支出後述費用，雖每週均至
    醫院復健，但希望渺茫，生活仍無法自理，又目前國人女性
    平均壽命83.4歲，尚有諸多花費，應得向上訴人請求下列金
    額：
　⒈醫療費用12萬5,000 元：被上訴人因住院救治、復健所為花
    費。
　⒉醫療用品及交通費用共2 萬5,000 元：被上訴人因系爭傷勢
    住院而衍生如護理用品、交通費等雜支費用。
　⒊住院看護費用4 萬4,000 元：以每日2,200元計算共20日。
　⒋出院後看護費用16萬9,400 元：雖由家人照顧共計77日，但
    應仍可請求。
　⒌輔具費用6,620 元：因系爭傷勢而支出頸圈、助行器及柺杖
    等費用。
　⒍自108 年4 月17日起共12年之未來看護費用432 萬元：因被
    上訴人自案發日起算餘命至少仍有12年，以每月3 萬元計算
    外籍看護薪資及生活開銷，共12年。
　⒎非財產上損害賠償120 萬元：被上訴人受有系爭傷勢，晚年
    人生極度痛苦，偶有認知錯誤或時空錯亂，自信大受打擊，
    更需隨時復健，精神多受折磨，故為請求。
　㈢爰依民法第184 條第1 項前段、第191 條之2 、第193 條第
    1 項、第195 條規定，提起本件訴訟等語。並聲明：上訴人
    應給付被上訴人589 萬元，及其中571 萬6,000 元自刑事附
    帶民事訴訟起訴狀繕本送達翌日起至清償日止，其餘17萬4,
    000 元自民事回復被告（即上訴人）代理人答辯之意見狀繕
    本送達翌日起，均自清償日止，按年息5%計算之利息。
二、上訴人則以：對於被上訴人主張之醫療費用、醫療物品及交
    通費用、住院看護費用、輔具費用，如有單據者即不爭執該
    等金額，亦不爭執全日看護費用每日係2,200 元，以及被上
    訴人未來餘命12年確有看護需求，僅對未來看護費用每月3
    萬元認應毋庸提供8,000 元看護吃住開銷費用，且應依霍夫
    曼係數計算後扣除利息，另精神慰撫金請求金額實屬過高；
    再其不否認確有過失，然其係騎乘系爭機車至系爭路口處之
    際，方見被上訴人突闖越紅燈自系爭路口中跑出，違反道路
    交通安全規則第134 條第4 款、第5 款規定，而屬與有過失
    ，認責任比例應為兩造各負50% 過失為當等語，資為抗辯。
    並聲明：被上訴人之訴駁回。
三、本件原審為上訴人一部勝訴、一部敗訴之判決，即判命上訴
    人應給付被上訴人188 萬6,125 元，及自109 年4 月15日起
    至清償日止，按年息5%計算之利息，且就此部分職權宣告假
    執行，至被上訴人其餘之訴部分則予駁回。上訴人不服，提
    起上訴，並以：其對原審判決金額並無意見，然當時騎乘系
    爭機車行經系爭路口處，曾聽聞左斜前方小客車對被上訴人
    鳴按喇叭，其前開供述亦經刑事案件中列為對其不利之證據
    使用，則當下既仍有另一小客車往前直行，堪信上訴人行經
    方向之號誌應為綠燈，被上訴人卻於通行前未左右確認有無
    來車，從中央分隔島處逕予通過，導致系爭車禍發生，違反
    道路交通安全規則第134 條第4 款、第5 款規定；再被上訴
    人於108 年1 月9 日於醫院就診時即罹患伴有腦梗塞之其他
    腦動脈栓塞、失智症、糖尿病、歸類於他處疾病之錐體外及
    動、原發性口面部肌張力異常，至少已有中度失智症程度，
    定向力、判斷力退化，應注意自身安全，若無人相陪不能任
    意外出，卻於事發當晚獨自外出、漫無目的行走，通行前亦
    未先確認左右來車再為通過，於上訴人鳴按喇叭警示卻仍繼
    續前進，足認被上訴人對伊人身安危未盡防免及保護義務，
    應減輕或免除賠償金額，不應由上訴人負擔全部過失責任，
    再以，被上訴人前既有該等疾病，現看護費用應係基於該等
    疾病長期治療所需，難認與系爭車禍有關，是被上訴人請求
    自110 年11月23日起之未來看護費用應屬無據，原審認定非
    財產上損害80萬元亦屬過高等語為辯，上訴聲明為：㈠原判
    決不利於上訴人部分廢棄；㈡上廢棄部分，被上訴人在第一
    審之訴駁回。被上訴人則主張：系爭路口並無中央分隔島，
    案發時行人穿越道應係綠燈，且任何人步行在行人穿越道上
    均受法律保護，上訴人未提出當下確有左斜前方小客車之證
    據，若有該等警訊，其竟超速進而撞擊幾將完全通過行人穿
    越道之被上訴人，致伊生活無法自理，仍需聘僱外勞全日看
    護，實屬蓄意傷害；被上訴人對原審判決無意見，伊既已70
    歲以上，記憶力減退尚屬正常退化，不影響日常生活，慢性
    病亦已穩定控制15年之久，毋庸他人看護，因上訴人超速騎
    乘系爭機車且在行人穿越道上肇事，致伊頭部外傷大量出血
    、顱內出血且頸椎重創等傷勢，引發更多腦部病變，南山產
    物保險股份有限公司（下稱南山產險公司）最終亦鑑定被上
    訴人系爭傷勢達「二級殘廢」程度等語，答辯聲明為：上訴
    駁回（原審判決上訴人勝訴部分《即駁回被上訴人請求上訴
    人給付逾188 萬6,125 元及以該本金計算之利息部分》，因
    被上訴人該等敗訴部分均未聲明不服，業已確定而非本院審
    理範圍，附此指明）。
四、得心證之理由：
　㈠上訴人就系爭車禍致被上訴人受有系爭傷勢一事，確負有民
    法第184 條第1 項侵權行為損害賠償責任：
　⒈按因故意或過失，不法侵害他人之權利者，負損害賠償責任
    ；汽車、機車或其他非依軌道行駛之動力車輛，在使用中加
    損於他人者，駕駛人應賠償因此所生之損害，民法第184 條
    第1 項前段、第191 條之2 、第188 條第1 項各有明文。另
    汽車行駛，駕駛人應注意車前狀況，並隨時採取必要之安全
    措施，且行車速度，依速限標誌或標線之規定，無速限標誌
    或標線者，行車時速不得超過50公里；又行近行人穿越道，
    遇有行人穿越時，無論有無交通指揮人員指揮或號誌指示，
    均應暫停讓行人先行通過，此觀道路交通安全規則第94條第
    3 項、第93條第1 項第1 款、第103 條第2 項亦明。
　⒉查上訴人於108 年1 月11日晚上10時40分許騎乘系爭機車沿
    臺北市中山區復興北路由北往南方向行駛至系爭路口處之際
    ，本應注意車前狀況及來、往行人，隨時採取必要之安全措
    施，且行經行人穿越道有行人穿越時，無論有無交通指揮人
    員指揮或號誌指示，均應暫停禮讓行人先行通過，又依當時
    情形別無不能注意之情事，竟疏未注意，以高於該路段速限
    50公里之60公里時速貿然前行，適有沿臺北市中山區南京東
    路3 段自東往西方向行走之被上訴人，橫越系爭路口之行人
    穿越道，上訴人因而無法減速煞停、閃避不及，進而發生系
    爭車禍，致被上訴人受有系爭傷勢等事實，為兩造所不爭，
    並有臺北醫學大學附設醫院108 年2 月15日、同年5 月23日
    診斷證明書、道路交通事故現場圖、初步分析研判表、道路
    交通事故補充資料表、談話紀錄表、道路交通事故調查報告
    表㈠㈡、肇事人自首情形紀錄表、酒精測定紀錄表、現場照
    片等附卷可稽（見臺北地檢108 年度偵字第16235 號卷，下
    稱偵卷，第27頁至第29頁、第35頁至第49頁、第53頁至第58
    頁），上訴人前開行為亦經本院109 年度審交簡字第90號判
    決認犯道路交通管理處罰條例第86條第1 項，修正前刑法第
    284 條第1 項前段之汽車駕駛人行經行人穿越道不依規定讓
    行人優先通行因而過失致人受傷罪，處有期徒刑3 月（得易
    科罰金）確定在案，是上訴人行為確有過失而不法侵害被上
    訴人身體健康權之情，當應對被上訴人負有民法第184 條第
    1 項前段、第191 條之2 之侵權行為損害賠償責任，殆無疑
    義。
　㈡被上訴人請求各金額細項，其中366 萬6,075 元與上訴人前
    開行為間應具有責任範圍因果關係：
　⒈按不法侵害他人之身體或健康者，對於被害人因此喪失或減
    少勞動能力或增加生活上之需要時，應負損害賠償責任；不
    法侵害他人之身體者，被害人雖非財產上之損害，亦得請求
    賠償相當之金額，此觀民法第193 條第1 項、第195 條第1
    項亦有明文。又慰藉金之賠償須以人格權遭遇侵害，使精神
    上受有痛苦為必要，其核給之標準，則可斟酌雙方身分、資
    力與加害程度，及其他各種情形核定相當之數額（最高法院
    51年度台上字第223 號判決要旨參照）。再當事人主張有利
    於己之事實者，就其事實有舉證之責任，民事訴訟法第277
    條前段亦有明文，是主張權利存在之人就權利發生事實負舉
    證責任，主張權利不存在之人就權利障礙事實、權利消滅事
    實與權利排除事實負有舉證責任。另當事人主張之事實，經
    他造於準備書狀內或言詞辯論時或在受命法官、受託法官前
    自認者，無庸舉證，自認之撤銷，除別有規定外，以自認人
    能證明與事實不符或經他造同意者，始得為之；當事人對於
    他造主張之事實，於言詞辯論時不爭執者，視同自認，同觀
    民事訴訟法第279 條第1 項與第3 項、第280 條第1 項自悉
    。
　⒉上訴人就前開行為，應對被上訴人負有民法第184 條第1 項
    前段、第191 條之2 侵權行為損害賠償責任一情，業如前述
    。惟被上訴人所請求之相關費用，仍應由伊就所受損害與上
    訴人行為間責任範圍因果關係一事負舉證責任。又民事訴訟
    為處分權主義，亦即本院僅得審酌當事人之主張，否則依民
    事訴訟法第388 條將生訴外裁判，是本院茲祇就被上訴人請
    求損害賠償之項目與金額，分別審酌如下：
　①醫療費用11萬7,283 元、醫療用品及交通費用1,383 元、住
    院看護費用4 萬1,800 元、出院後看護費用16萬7,200 元、
    輔具費用6,620 元部分，不僅經原審判決認定與上訴人行為
    間具責任範圍因果關係，且由上訴人於本院中表示不予爭執
    ，依前開規定已生視同自認之效力外（見本院卷第76頁），
    尚有下列證據資料可佐，應屬有理：
　⑴醫療費用有臺北醫學大學附設醫院醫療費用收據可資佐證（
    見原審卷第44-2頁、第47頁、第49頁、第51頁），共計11萬
    7,283 元（計算式：820 ＋340 ＋410 ＋600 ＋2,100 ＋11
    1,963 ＋600 ＋400 ＋50＝117,283 ）；至逾此範圍以外金
    額，因被上訴人未提出其餘證據，上訴人亦未自認或不爭執
    ，自難採信。
　⑵醫療用品及交通費用，有電子發票證明聯、計程車乘車證明
    存卷足參（見原審卷第51頁），共計1,383 元（計算式：11
    3 ＋199 ＋348 ＋95＋219 ＋160 ＋249 ＝1,383 ）；至逾
    此範圍以外金額，因被上訴人未提出其餘證據，上訴人也未
    自認或不爭執，要難憑採。
　⑶住院期間即108 年1 月12日起至同年月30日止之看護費用，
    兩造均不爭執每日看護費用以2,200 元為計算（見原審卷第
    168 頁），並有被上訴人臺北醫學大學附設醫院診斷證明書
    、看護費用收據、醫療費用收據等附卷足查（見偵卷第27頁
    至第29頁；原審卷第45頁、第49頁），是以被上訴人住院期
    間共19日為計算，住院看護費用4 萬1,800 元（2,200 × 19
    ＝41,800），核屬有理。
　⑷出院後自108 年1 月31日起至108 年4 月16日止之看護費用
    ，有臺北醫學大學附設醫院診斷證明書、病症暨失能診斷證
    明書等在卷可證（見偵卷第27頁；原審卷第39頁），則以被
    上訴人此段期間共76日計算，出院後看護費用16萬7,200 元
    （2,200× 76＝167,200），應屬可認。
　⑸輔具費用有統一發票、電子發票證明聯在卷足憑（見原審卷
    第44-1頁、第51頁），共計6,620 元（計算式：1,170 ＋45
    0 ＋5,000 ＝6,620），應足憑信。
　②未來看護費用、非財產上損害賠償部分：
　⑴被上訴人主張伊自108 年4 月17日起聘僱看護全日看護，餘
    命至少12年，每月支付看護費用3 萬元（含看護薪資、費用
    、加班費、健保費與吃住開銷費用等），提出病症暨失能診
    斷證明書、監護工、幫傭薪資表、繳款單、繳款通知單、印
    勞貸款繳費單與收費明細表存卷足稽（見原審卷第39頁至第
    41頁、第91頁至第125 頁；本院卷第93頁至第95頁），且上
    訴人於原審中就被上訴人未來需全日看護、未來餘命年限12
    年，及每月看護費用中2 萬2,000 元部分均不爭執（見原審
    卷第168 頁、第154 頁）。另經南山產險公司理賠服務部10
    9 年12月14日南山（理）字第109206號書函函覆原審以：被
    上訴人自108 年起至109 年間共向南山產險公司申請強制險
    醫療費用理賠給付，經各於108 年6 月13日、同年10月31日
    與109 年7 月17日給付9 萬7,585 元、9,210 元與3,155 元
    ，共10萬9,950 元，復於109 年12月10日給付失能理賠金16
    7 萬元，就系爭車禍合計給付被上訴人177 萬9,950 元等節
    （見原審卷第129 頁），參酌失能理賠金167 萬元實為第二
    失能等級，且所謂失能乃「指受害人因汽車交通事故致身體
    傷害，經治療後症狀固定，再行治療仍不能期待治療效果，
    並經合格醫師診斷為永不能復原之狀態」一情，有強制汽車
    責任保險給付標準附卷可徵（見原審卷第161 頁），則扣除
    被上訴人未能舉證證明每月3 萬元中8,000 元之看護吃住開
    銷項目外，依霍夫曼係數計算扣除中間利息（首期給付不扣
    除中間利息）合計金額為253 萬1,789 元（計算式：22,000
    × 12× 9.00000000＝2,531,789.24328 。其中9.00000000為
    年別單利5%第12年霍夫曼累計係數，元以下四捨五入），是
    此部分被上訴人請求有理由，逾此範圍之請求，則屬無據。
　⑵被上訴人因系爭車禍受有系爭傷勢，不僅於108 年1 月11日
    至同年月30日之期間住院進行上開手術，且期間一度進入加
    護病房，出院後仍持續進行復健治療一情，除有被上訴人病
    歷資料，亦有事發當下現場照片、復健照片可資佐證（見本
    院病歷卷全卷；原審卷第35頁、第43頁），伊精神上定有相
    當之痛苦，自得請求精神慰撫金。本院審酌被上訴人自述不
    識字，現已退休，子女均已成家立業，由伊子提供生活費用
    之家庭生活狀況，名下僅1 輛汽車之財產狀況；上訴人為大
    學畢業之智識程度，現為職業軍人，未婚有名未成年子女之
    家庭生活經濟狀況，名下除有薪資、股利所得，尚有不動產
    與機車1 部之財產狀況等節，有兩造陳述、卷外所附稅務電
    子閘門財產所得調件明細表等存卷足考（見原審卷第57頁；
    原審卷外附資料），是以兩造身份、地位、經濟能力與被上
    訴人所受痛苦程度等一切情狀，認被上訴人請求精神慰撫金
    80萬元應屬適當。
　⑶上訴人固於本院中翻異其詞，爭執被上訴人於108 年1 月9
    日事發前就診即罹患多種疾病，至少已有中度失智症程度，
    現看護費用應係基於該等疾病長期治療所需，不得請求自11
    0 年11月23日起之未來看護費用，且非財產上損害80萬元亦
    屬過高為辯。惟自南山產險公司之失能理賠金給付金額、強
    制汽車責任保險給付標準以觀（見原審卷第129 頁、第161
    頁），足徵被上訴人所受系爭傷勢縱多次復健治療、再行治
    療仍不能期待治療效果，而經醫師診斷永不能復原之狀態無
    訛。上訴人固以被上訴人病歷資料為其論據，但紬繹被上訴
    人本案事發前後病歷資料（見本院病歷卷全卷），被上訴人
    固於108 年1 月9 日至神經內科就診時，曾有記載罹患失智
    症未伴有精神障礙，以及有記性不好、容易遺忘等病史，但
    醫囑中未曾記載有看護需求，祇有因高齡需預防跌倒之客觀
    狀態（見本院病歷卷第3 頁至第9 頁），迨事發後108 年1
    月12日凌晨1 時59分自台安醫院轉送至臺北醫學大學附設醫
    院急診，始進行頭部掃描、開立住院許可等陸續醫療作為，
    並經診斷有多處挫傷、髖骨肘部骨折、左腦室與前額內出血
    等傷勢，住院期間始由家屬、看護進行照顧，更需穿戴頸圈
    方能下床抑或行動，期間亦由護理師多此囑咐家屬、看護照
    料事宜，待出院後於108 年2 月15日、同年5 月23日、同年
    10月8 日、109 年5 月21日至神經外科、復健科回診之際，
    均遭告以仍需看護及輔具支持，也因系爭傷勢致認知、語言
    及肢體障礙，日常生活需人協助與看護照護、持續復健，並
    待後續門診追蹤評估等情狀，此後復健科病歷資料亦未說明
    復原情形或毋庸繼續復健，迨110 年11月23日方有記載在神
    經內科就診時開立外籍看護申請證明文件一節，反徵被上訴
    人先前毋庸專人看護，發生系爭車禍後始持續由看護照顧，
    更於110 年2 月24日智能篩檢測驗中顯示近期退化速度較快
    之事實。上訴人既未能證明被上訴人於系爭車禍前之失智症
    已達需持續看護之程度，自難僅以病歷資料上記載於神經內
    科申請開立外籍看護申請證明文件一事，逕謂自110 年11月
    23日起未來看護費用乃因被上訴人痼疾所生、被上訴人所受
    精神上痛苦未鉅一事為真。
　③基上，本件被上訴人請求金額中共366 萬6,075 元（計算式
    ：117,283 ＋1,383 ＋41,800＋167,200 ＋6,620 ＋2,531,
    789 ＋800,000 ＝3,666,075） ，應屬有據。
　㈢上訴人固以被上訴人同有與有過失之責，依民法第217 條第
    1 項應減輕或免除其賠償金額為辯。但以：
　⒈上訴人於警詢、偵訊中陳稱：事發當晚其騎乘系爭機車沿復
    興北路外側車道由北往南方向直行至系爭路口時，其左斜前
    方快車道上有一輛自小客車，通過第一個路口時曾鳴按喇叭
    示意走在行人穿越道上之被上訴人，被上訴人因而先退後，
    待該自小客車通過後又突然加速衝向行人穿越道，其因而不
    慎與被上訴人發生碰撞；當下可利用後照鏡看到後方尚有機
    車，左斜前方則有一輛自小客車，該自小客車鳴按喇叭時可
    見被上訴人站在系爭路口捷運分隔島下等語（見偵卷第12頁
    至第14頁、第130 頁至第131 頁），僅係其單方之詞，尚須
    其他間接、輔助證據彌補該等不足。又現場固有號誌運行，
    且採取2 時相運作，然運作情形並無存檔資料一情，有現場
    照片、臺北市政府警察局中山分局（下稱中山分局）110 年
    10月4 日北市警中分刑字第1103058140號函暨臺北市交通管
    制工程處110 年9 月30日北市交工控字第1103048877號函覆
    系爭路口號誌時制運作情形等在卷足考（見偵卷第57頁；本
    院卷第63頁至第66頁），復乏何行車紀錄器影像、拍攝到肇
    事處之監視器影像可供調閱一情，有中山分局108 年9 月9
    日北市警中分刑字第1083038781號函、初步分析研判表等足
    資佐證（見偵卷第113 頁、第37頁），實欠缺客觀證據資料
    ，自不待言。
　⒉證人即報案路人傅辰瑋於警詢及本院中證稱：伊於108 年1
    月11日晚上10時39分許站在靠近星巴克之人行道角落，聽到
    某個聲音，順著聲音轉頭望過去，即見有人受傷倒在地上，
    且見到一輛機車停在右前方，遂立即報案，等到救護車抵達
    後才離開，然不知發生何事，對當時倒地者之情況、倒地位
    置究靠近路中央或人行道已無印象，也未特別注意機車，祇
    見機車騎士上前關心傷者，但當下並未表明是肇事者；伊僅
    記得聽到聲音、看到狀況即電聯救護車，另雖知道已有車輛
    沿復興北路直行，但對車流量、燈號標誌全無印象，雖電聯
    救護車時知道復興北路係綠燈狀態，自己也在場揮手讓車流
    知悉此處有事故，但事發當下並無印象，因未親眼目擊等語
    （見偵卷第115 頁至第116 頁；本院卷第100 頁至第102 頁
    ），且有臺北市政府消防局救災救護指揮中心受理報案紀錄
    表、臺北市政府警察局勤務指揮中心受理110 報案紀錄單上
    記載：確定1 名受傷且需要救護車、A2車禍等文字在卷可徵
    （見偵卷第117 頁至第119 頁）。佐之上訴人發生系爭車禍
    後也向右倒地，受有右腳膝蓋及腳踝擦挫傷之傷害，系爭機
    車右側車身亦有擦地痕等情，有道路交通事故談話紀錄表、
    補充資料表等附卷足證（見偵卷第41頁、第39頁），堪信其
    於系爭車禍發生後，尚須自行爬起、扶握系爭機車暫停完畢
    ，始能上前關心被上訴人之情況；惟據證人傅辰瑋上揭證詞
    ，伊轉頭時既已見系爭機車停放完畢、上訴人上前關心之情
    形，顯見距事發之際業有一定間隔，遑論倘上訴人所言斜前
    方有一自小客車曾鳴按喇叭之事實為真，證人傅辰瑋在近若
    咫尺之距離（見本院109 年度北司調字第539 號卷第29頁）
    ，竟對該等鳴按喇叭之聲音毫無印象而未說明，是證人傅辰
    瑋前開證詞，至多祇能確定上訴人前往確認被上訴人傷勢之
    際，復興北路上直行車流已現之事實為真，礙難遽認系爭車
    禍發生之際，實係被上訴人闖越紅燈、就系爭車禍之發生或
    擴大有共同之原因。
　⒊再上訴人個人、偵查中固曾就系爭車禍肇事因素一事二度送
    往鑑定，然祇足知悉事發時被上訴人確行走在行人穿越道上
    ，上訴人確有「行人穿越道有行人通行時，不暫停讓行人先
    行」之情事，關於路口號誌部分因兩造各執一詞，且無影像
    等跡證判斷何方違反號誌管制，故決議跡證不足不予鑑定乙
    節，有臺北市交通事件裁決所108 年11月19日北市裁鑑字第
&ZZZZ; &ZZZZ; 0000000000號函、同年4 月16日北市裁鑑字第10
    83029506號
    函，及臺北市政府交通局109 年2 月3 日北市交安字第1083
    000000號函等存卷足考（見偵卷第139 頁至第141 頁、第15
    1 頁至第152 頁），則在現有卷內證據資料均無從認定被上
    訴人同有違反道路交通安全規則第134 條第4 款、第5 款之
    舉措，上訴人抗辯被上訴人與有過失一情，自難採認。
　㈣另保險人依本法規定所為之保險給付，視為被保險人損害賠
    償金額之一部分；被保險人受賠償請求時，得扣除之，強制
    汽車責任保險法第32條復有明文。職是，保險人所給付之保
    險金，可視為被保險人所負損害賠償金額之一部，應予扣除
    。被上訴人已向南山產險公司請領強制汽車責任保險共177
    萬9,950 元之事，有南山產險公司理賠服務部109 年12月14
    日南山（理）字第109206號書函在卷足稽（見原審卷第129
    頁），依上開規定，自應扣除；復兩造均不否認被上訴人於
    事發後未曾給付任何紅包予被上訴人作為彌補（見本院卷第
    77頁、第78頁），則就366 萬6,075 元扣除177 萬9,950 元
    後，上訴人當應給付被上訴人188 萬6,125 元，殆無疑義。
　㈤末按應付利息之債務，其利率未經約定，亦無法律可據者，
    週年利率為5%；給付無確定期限者，債務人於債權人得請求
    給付時，經其催告而未為給付，自受催告時起，負遲延責任
    。其經債權人起訴而送達訴狀，或依督促程序送達支付命令
    ，或為其他相類之行為者，與催告有同一之效力，民法第20
    3 條、第229 條第2 項定有明文。又遲延之債務，以支付金
    錢為標的者，債權人得請求依法定利率計算之遲延利息，民
    法第233 條第1 項亦有明文。上訴人應給付被上訴人上載金
    額，業經本院說明如前。被上訴人係以刑事附帶民事訴訟起
    訴狀繕本送達翌日為利息起算日，而該書狀繕本係於109 年
    4 月14日送達上訴人一節，有本院送達證書在卷可參（見本
    院109 年度審交簡附民字第2 號卷第25頁），揆之前開規定
    ，被上訴人主張上訴人前開應給付之金額，自109 年4 月15
    日起至清償日止，按年息5%計算之利息，亦屬有理。
五、綜上所述，上訴人就系爭車禍應對被上訴人負侵權行為損害
    賠償責任，且無與有過失而應減輕或免除其賠償金額之情形
    ，但因南山產險公司已有177 萬9,950 元強制汽車責任保險
    之賠付而應自366 萬6,075 元中扣除，是被上訴人依民法第
    184 條第1 項前段、第191 條之2 、第193 條第1 項、第19
    5 條規定，請求上訴人給付188 萬6,125 元，及自109 年4
    月15日起至清償日止，按年息5%計算之利息，為有理由，應
    予准許；逾此範圍之請求，則屬無由，應予駁回。原審為本
    件上訴人一部敗訴之判決，核無違誤。上訴意旨仍執陳詞指
    摘原判決不當，求為廢棄改判，均無理由，應予駁回。
六、本件事證已臻明確，兩造其餘主張陳述及所提之證據，經審
    酌後認於判決結果無影響，爰不另一一論駁，附此敘明。
七、據上論結，本件上訴為無理由，依民事訴訟法第436 條之1
    第3 項、第449 條第1 項、第78條、第87條第1 項，判決如
    主文。
中　　華　　民　　國　 111　　年　　3 　　月　　16　　日
                  民事第三庭  審判長法  官  方祥鴻

                                    法  官  王沛元

                                    法  官  黃鈺純
以上正本係照原本作成。
如不服本判決，僅得以適用法規顯有錯誤為理由逕向最高法院提
起上訴，但須經本院之許可。
提起上訴應於收受送達後二十日內向本院提起上訴狀同時表明上
訴理由；判決宣示後送達前提起上訴者，應於判決送達後十日內
補提理由書狀。並應提出委任律師或具有律師資格之人之委任狀
；委任有律師資格者，另應附具律師資格證書及釋明委任人與受
任人有民事訴訟法第四百六十六條之一第一項但書或第二項所定
關係之釋明文書影本。如委任律師提起上訴者，應一併繳納上訴
裁判費。
中　　華　　民　　國　 111　　年　　3 　　月　　16　　日
                                    書記官  施盈如